【裁判字號】    99,交聲,1044
【裁判日期】    991014
【裁判案由】    聲明異議
【裁判全文】
臺灣臺南地方法院交通事件裁定        99年度交聲字第1044號
原處分機關  交通部公路總局嘉義區監理所臺南監理站
異  議  人
即受處分人  甲○○原名于和貴.
上列受處分人因違反道路交通管理處罰條例案件，對於交通部公
路總局嘉義區監理所臺南監理站民國97年5月23日所為之處分（
原處分案號：嘉監南字第裁74-1SO115028號）聲明異議，本院裁
定如下：
    主  文
異議駁回。
    理  由
一、原處分意旨略以：異議人即受處分人甲○○（原名于和貴）
    為車號UB-4587號自小客車所有人，異議人於96年5月9日16
    時7分許，在臺南市○○路○○道路收費停車處所停放該車，
    經催繳後仍未依規定於期限內繳費，經臺南市政府（下稱舉
    發機關）製單舉發，嗣經交通部公路總局嘉義區監理所臺南
    監理站（下稱原處分機關）以其違規事實明確，依道路交通
    管理處罰條例第56條第2項規定裁處異議人罰鍰新臺幣（下
    同）300元等語。
二、聲明異議意旨略以：異議人係身心障礙者，有諸多疾病且領
    有身心障礙手冊，出門需有人開車接送，異議人將車停放於
    路旁停車格時，在車內擋風玻璃前都有明顯出示異議人之身
    心障礙手冊、行車執照、及幫異議人開車的女兒或友人之駕
    駛執照，照理應享有免費停車的權利，上開處分剝奪身心障
    礙者之權益，為此聲明異議等語。
三、按汽車駕駛人在道路收費停車處所停車，未依規定繳費，主
    管機關應書面通知駕駛人於7日內補繳，並收取必要之工本
    費用，逾期再不繳納，處300元罰鍰，道路交通管理處罰條
    例第56條第2項定有明文。次按身心障礙者本人親自駕駛所
    有車輛，得予優惠停車，臺南市公有停車場管理自治條例第
    13條第2項亦有明文。又按身心障礙者本人或同一戶籍之家
    屬一人得申請身心障礙者專用停車位識別證明；使用身心障
    礙者專用停車位者，除掛有專用牌照之車輛外，應將專用停
    車位識別證置於汽車擋風玻璃明顯處或黏貼於機車車首，以
    供查核檢驗，身心障礙者專用停車位設置管理辦法第6條第1
    項、第9條第1項亦分別規定明確。復按臺南市身心障礙者停
    車證核發要件為須設籍本市者，身心障礙者本人攜帶身心障
    礙手冊及本人駕駛執照、本人行車執照正、影本（3證均需
    設籍本市）或由該身心障礙者同一戶籍之眷屬代理，持委託
    書至本市公有停車場管理中心行政組辦理，即可享有一人一
    證（車）優惠原則，本市身心障礙者停車只要將核發之身心
    障礙者停車證置放於擋風玻璃即可享有免費停車，此有身心
    障礙者專用停車位設置管理辦法第7條及臺南市公有停車場
    管理中心網頁中關於身心障礙者停車優惠之說明資料在卷可
    考（本院卷第18至20頁）。準此可知，身心障礙者在臺南市
    路邊停車場停放車輛可予以免費停車之要件須係「身心障礙
    者親自駕駛所有車輛」或「已領有身心障礙者停車證」甚明
    。
四、經查：
  (一)舉發機關以上揭事由舉發異議人，原處分機關據此裁處異議
    人300元罰鍰，有原處分機關97年5月23日嘉監南字第裁74-1
    SO115028號裁決書及舉發機關96年10月23日南市交管字第1S
    O115028號舉發通知單各1份在卷可稽。而前揭舉發通知單及
    裁決書製成時，異議人係設籍在「臺南市○區○○○路47號
    」（下稱舊址），惟其於97年9月24日遷入「臺北縣新店市
    ○○路329巷9弄5號2樓」（下稱新址），有卷附個人基本資
    料查詢結果、遷徙紀錄資料查詢結果各1紙可證（本院卷第1
    3、16頁），是本件舉發機關因以郵寄方式投遞舉發通知單
    於異議人舊址，經郵務人員因遷徙不明予以退回後，於96年
    11月14日以南市交管字第09617522091號公告所為之公示送
    達，係屬合法。而原處分機關上開裁決書亦係對異議人舊址
    為送達，經郵務人員於97年5月26日亦以遷徙不明為由退回
    後，原處分機關迄至98年1月8日始以刊登於臺灣時報該日18
    綜合資訊版之方式為公示送達，然公示送達當時異議人實已
    遷入上開新址，原處分機關未先對該新址另為送達，即逕為
    前揭公示送達，實屬不合法，而不生送達效力。又原處分機
    關另於99年7月7日以嘉監南字第0991002432號函通知異議人
    有本件裁決書及裁決內容暨如不服裁罰，應於收到該裁決書
    函翌日起20日聲明異議，有異議人提出之原處分機關99年7
    月7日以嘉監南字第0991002432號函及檢附裁決附表附卷可
    憑（見本院卷第2、3頁），是異議人於99年7月15日具狀向
    本院聲明異議，未逾20日異議期間，合先敘明。
  (二)異議人對其於96年5月9日16時7分許，在臺南市○○路○○道
    路收費停車處所停車，經催繳後仍未依規定於期限內繳費之
    事實並不爭執，僅以其係身心障礙者，應享有免費停車優惠
    等語抗辯，然揆諸前揭法規及說明可知，針對「身心障礙者
    眷屬」載送身心障礙者所享有之停車優惠，係以「身心障礙
    者專用停車位設置管理辦法第9條」為法源依據，其要件包
    括：需領有身心障礙停車證並將「身心障礙者專用停車位
    識別證」置於汽車擋風玻璃明顯處及限於將車輛停放於「
    身心障礙者專用停車位」二者。如身心障礙者將車輛停放在
    臺南市內一般停車格，其優惠停車之要件亦須將身心障礙者
    停車證置放在擋風玻璃前或身心障礙者親自駕駛所有車輛；
    如設籍在外縣市者，可將行照、駕照、身心障礙手冊（皆為
    身障者本人）3種證照影本置於汽車擋風玻璃處。基此，依
    異議人所自承其當時係停放在臺南市路邊一般停車格中，而
    非停放在身心障礙者專用停車位，且其當時並非親自駕車，
    其當時在汽車擋風玻璃前所出示者為自己本人之身心障礙手
    冊、行車執照及「他人之駕駛執照」一情，有異議人之聲明
    異議狀在卷可佐，可知異議人當時未領有或出示身心障礙者
    停車證，亦非親自駕車，且非停放在身心障礙者專用停車格
    ，又其所出示之行照（異議人）、身心障礙手冊（異議人）
    、駕照（他人）等3種證照並非都係異議人本人之證照，是
    以，本件異議人將車輛停放在一般停車格中所出示之上開證
    照，實不符前揭享有免費停車優惠之情形，至為顯明。
五、綜上所述，異議人雖為身心障礙者，但並非其本人親自駕車
    ，其停車時所出示之證件與臺南市政府所核發「專用停車位
    識別證」之證件有間，其車輛亦非停放於「身心障礙者專用
    停車位」內，揆諸上開規定，其無從享有免費停車之優惠，
    原處分機關依道路交通管理處罰條例第56條第2項裁處異議
    人罰鍰300元，核無不當，異議人聲明異議並無理由，應予
    駁回。
六、據上論斷，應依道路交通管理處罰條例第87條第2項，道路
    交通案件處理辦法第19條，裁定如主文。
中    華    民    國    99    年    10    月    14    日
                        交通法庭   法  官  黃聖涵
以上正本證明與原本無異。
如不服本裁定，應於收受送達後5日內向本院提出抗告狀。（應
附繕本）
                                   書記官  吳揆滿
中    華    民    國    99    年    10    月    14    日

司法院資訊處製作；財團法人民間司法改革基金會備份。
